# 请教陈版：因子公司增资丧控的会计处理

提问人：hahadewgvc 时间：2020-10-08 10:33:09
我公司有 1 非全资子公司，持股比例45%，在董事会 5 个席位中占有 3 个，可以控制经营决策，纳入合并范围。 2020年 6 月 12 号，因该子公司少数股东和我方发生矛盾冲突，少数股东在未告知及未通过我公司书面同意的情形下引入第三方股东增资，我方持股比例稀释至20%，原董事会席位的 3 人陆续从我方离职，我方对该公司已丧控。因该子公司从事业务与我公司一致，少数股东已签署不从事同业竞争的协议，我方准备后期采用诉讼手段将该子公司股权拿回。现请教陈版： 1 、被动稀释的事项我方通过查询工商资料于 8 月底才知情，半年报披露时未来得及修改，仍按20%纳入合并范围，补充披露此项存在瑕疵，且该子公司收入和资产规模占整个合并报表金额很小。我方目前已确认在三季报将该子公司出表，丧控日定在哪一天合适？方案一：拟定于 7 月 1 日，原因对方从 7 月开始账套不在我方控制的财务系统核算，且半年报已披露纳入合并报表，不会与半年报冲突；方案二：根据实际情况在 6 月 12 日出表，为方便核算，按 6 月 1 号， 5 月 31 日报表计算净资产； 2 、我方目前对该子公司丧控且无法产生重大影响的情况下，拟对该公司的投资重分类为其他权益工具投资，后续纳入拿回股权后再转为长投。请教陈版上述是否合理？

回答人：chenyiwei
首先，根据公司法规定，变更注册资本需经股东会三分之二以上绝对多数方可通过，你公司持股45%，对此具有否决权，在此情形下少数股东引入新股东增资稀释你公司股权是如何做到的？建议就此问题咨询律师意见，以确定该项增资的效力，以及从法理上你公司是否仍应被视为该子公司的控股股东？另外你公司是知悉股权比例被稀释到20%这一情况的？
如果确定目前已丧失对该子公司的控制权的（不考虑日后能否恢复原状），则根据你说的情况，以 6 月 12 日作为丧失控制权之日更合理，也就是你说的“方案二”。但仍需注意以下问题：
1 、丧失控制权后，无论是否保留重大影响，合并报表层面均需将剩余股权按公允价值重新计量，但在目前情况下，因少数股东不配合，预计公允价值估值的难度会很大，如果此问题影响较大，将很可能影响到年度审计中的意见类型。
2 、该情况很可能被质疑为你公司对外投资相关的内控存在重大缺陷。鉴于目前距离 2020 年末的时间很短，很可能无法及时采取补救措施，以及补救后的内控运行足够长的时间，这样会导致 2020 年度内控审计被发表非无保留意见。